臺灣高等法院高雄分院刑事判決　　　　　　　　　九十二年度上易字第一五三號
　　上　訴　人
　　即　被　告　乙○○
右上訴人因詐欺案件，不服臺灣高雄地方法院九十二年度易字第九一二號中華民國九
十二年九月十一日第一審判決（起訴案號：臺灣高雄地方法院檢察署九十二年度調偵
字第二一號），提起上訴，本院判決如左：
    主  文
上訴駁回。
    事  實
一、乙○○曾因詐欺案件，經台灣高雄地方法院於民國（下同）八十五年四月三十日
    以八十四年度易字第六九三九號判決科處有期徒刑四月確定，於八十六年二月九
    日執行完畢（不構成累犯），詎其仍不知悔改，明知其並無申請漁民保險退休金
    之資格，竟意圖為自已不之所有，於九十一年三月中旬某日，在高雄市○○○路
    與自強三路之某公園內，向認識僅約一、二個月，不瞭解其上開保險金請領狀況
    之甲○○佯稱：伊加入漁民保險逾二十五年，日前已辦理退休，近日內可領到新
    台幣（下同）七十餘萬元，屆時可將領取之漁民保險金中之二十萬元無償貸予使
    用一個月，惟因其現在缺錢花用，欲先行借款六萬元應急云云，甲○○不疑有他
    ，即於九十一年三月二十六日，在高雄市三民區○○○路二九二號之「正統汽車
    借款」前，將在正統當鋪典當汽車所得十五萬元中之六萬元交付予乙○○。嗣因
    乙○○未返還借款，且一再藉詞推託，甲○○發覺有異而向高雄市小港區漁會查
    詢，得知乙○○於八十一年度起即積欠保費，並無資格提出保險金申請後，始得
    知受騙。
二、案經甲○○訴由臺灣高雄地方法院檢察署檢察官偵查起訴。
    理  由
一、上訴人即被告乙○○（下稱被告）經本院合法傳喚未到庭，其於原審法院審理時
    固坦承有向告訴人甲○○取得六萬元之事實，惟矢口否認有何詐欺之犯行，辯稱
    ：大家都是朋友，伊是有說如果伊有辦法領到漁民保險，伊就借告訴人二十萬元
    ，伊沒有保證可以領到，嗣因無法聯絡到告訴人，所以未能清償借款，並無詐騙
    之意思云云，
二、經查：
  (一)告訴人甲○○確有交付六萬元給被告之事實，除據被告於檢察官偵查中及原審法
    院審理時供承不諱外，並迭據告訴人甲○○於警、偵訊及原審法院審理時指訴甚
    詳，核與證人陳鴻輝於原審法院證稱：我有看到被告跟告訴人借錢，我當場看到
    告訴人拿一疊錢給被告等語相符（見原審卷第二十三頁），當時證人陳鴻輝確實
    在場之事實，此亦經被告於原審陳明在卷（見原審第七十六頁）；此外，復有被
    告事後所簽發期日分別為九十一年四月十五日、同年四月十七日、票面金額各為
    三萬元之本票二紙在卷可稽（見九十一年度聲字第七三五號偵查卷第十三頁），
    告訴人甲○○此部分之指訴，應堪認定。
  (二)證人陳鴻輝另又證稱：「（問：被告有提到漁保之事？）有，我有聽到他說有漁
    保保了好幾年，他已經申請退保，申請下來後他說可以還錢，又可再借告訴人二
    十萬元，前提是先借他錢」等語（見原審卷第二十三、二十四頁），核與告訴人
    甲○○所指訴情節大致相符，且被告亦自承與證人陳鴻輝並無何怨隙（見原審卷
    第七十五頁），則證人陳鴻輝應無設詞誣陷之可能，所證應堪採信；因此，告訴
    人甲○○係因被告告以：伊加入漁民保險逾二十五年，已辦理退休，近日內可領
    到錢，屆時可將領取之漁民保險金中之二十萬元無償貸予使用云云，而如數交付
    六萬元給被告無訛。
  (三)經檢察官及原審法院分別向高雄市小港漁會函詢結果，依該會所提供之勞工保險
    卡影本及其上說明所示，被告係於六十七年提出申請加入，於七十七年二月四日
    辦理退保，八十年間再申請加保，於八十一年度即積欠保費至今，分別有上開保
    險卡影本附卷可稽（見九十二年調偵第二一號卷第二二頁、原審卷第十六、十七
    頁），足證被告已因未繳納保費而無法申請漁民保險金，被告既係繳費當事人，
    則長達十年未繳納保費之情狀，當知之甚詳，竟仍以上情向告訴人甲○○訛詐，
    致使告訴人甲○○陷於錯誤而交付六萬元，被告有詐欺之犯行，至為明顯。
  (四)被告於九十一年四月十二日，為告訴人甲○○在高雄市○○路遇見後，曾簽發到
    期日分別為同年四月十五日、四月十七日、面額各三萬元之本票各一紙交告訴人
    甲○○收執，並表明會於上開日期償還借款等情，除經告訴人甲○○指訴在卷，
    並有該本票在卷可稽外（見九十二年度調偵字第二十一號卷第十五頁），且為被
    告所是認（見原審卷第七十四、七十五頁），自堪信為真實，倘被告確有還款之
    意願，何以仍未於票載發票日清償該借款？被告於原審雖又辯稱：伊找不到告訴
    人，不知道告訴人住那裏云云。惟被告於檢察官偵查中，在檢察官勸諭下，於九
    十一年十二月十三日前往高雄市三民區調解委員會調解此債務糾紛，雙方並已於
    當時簽立內容明確之調解書，約定被告應自九十二年一月份起，按月於每月一日
    償還一萬元至全部清償完畢止，且被告應於清償日匯入告訴人所指定之證人張耕
    魁之帳戶內，此經告訴人及證人張耕魁分別於原審證述明確，並有調解書在卷可
    稽（見原審卷第二十四頁、九十二年調偵字第二一號第二頁），此亦被告所不否
    認之事實，足證被告並無還款之意願。
  (五)雖被告又辯稱：伊沒有接到告訴人的電話，伊找不到告訴人，有將七千五百元交
    付給一位張姓人士云云。惟如前所述，被告與告訴人甲○○係約定以匯款之方式
    按月清償，被告只要將款項按月匯入該戶頭即可，清償與否與告訴人是否打電話
    無關，益徵被告所辯，純係卸責之詞。證人張耕魁於原審法院證稱：「（問：是
    否有收到被告的匯款？）沒有收到。當初我也有去調解委員會，之後他有打電話
    給我，說要延幾天，但都一直沒有還，也沒有在市區交給我錢」等語，且當時係
    約定以匯款方式清償，被告何須以現金當面交付張耕魁？何況被告亦無法提出任
    何可證明有交付上開金錢予張耕魁之證據，足證被告此部分所辯亦無可採，是被
    告根本無返還上開借款之意，已甚為明顯。
    綜上所述，被告意圖為自已不法所有，以詐術使告訴人陷於錯誤而交付六萬元之
    犯行，已堪認定，所辯均係飾卸之詞，不足採信定。
三、核被告所為，係犯刑法第三百三十九條第一項之詐欺取財罪。
四、原審因而適用刑法第三百三十九條第一項、第四十一條第一項前段、罰金罰鍰提
    高標準條例第一條前段、第二條之規定，審酌被告前已有詐欺之前科，有臺灣高
    等法院被告全國前案紀錄表一紙附卷憑參，雖不構成累犯，惟素行不端，又對告
    訴人詐騙財物，犯後復一再飾詞狡辯與推諉，未見有悔意，及告訴人損失為六萬
    元，尚非鉅大等一切情狀，量處有期徒刑伍月，並依刑法第四十一條第一項之規
    定諭知如易科罰金以三百元折算一日。經核原判決認事用法並無違誤，量刑亦稱
    允當，被告上訴意旨泛指原判決不當，為無理由，應予駁回。
五、被告經合法傳喚無正當理由不到庭，爰不待其到庭陳述意見，逕行判決。
據上論結，應依刑事訴訟法第三百六十八條、第三百七十一條，判決如主文。
本案經檢察官張其主到庭執行職務。
中     華     民      國      九十三      年     四    月    二十一    日
                              臺灣高等法院高雄分院刑事第四庭
          審判長法官  蕭權閔
                                        法官  陳吉雄
                                        法官  李嘉興
右正本證明與原本無異。
不得上訴。
                                  法院書記官  劉博文
中     華     民      國      九十三      年     四    月    二十一    日
附錄：本判決論罪科刑法條：
中華民國刑法第三百三十九條
 (普通詐欺罪)
意圖為自己或第三人不法之所有，以詐術使人將本人或第三人之物交付者，處五年以
下有期徒刑、拘役或科或併科一千元以下罰金。
